臺灣板橋地方法院刑事判決　　　　　　　96年度訴字第2449號
公　訴　人　臺灣板橋地方法院檢察署檢察官
被　　　告　甲○○
上列被告因違反毒品危害防制條例案件，經檢察官提起公訴（96
年度毒偵字第3793號），本院判決如下：
    主  文
甲○○施用第一級毒品，累犯，處有期徒刑壹年；減為有期徒刑
陸月。又施用第二級毒品，累犯，處有期徒刑捌月；減為有期徒
刑肆月。減刑後應執行有期徒刑玖月。
    事  實
一、甲○○前因竊盜等案件，經本院以86年度易字第6150號判決
    應執行有期徒刑9 月確定，經與另案所應執行之有期徒刑1
    年6 月接續執行，於民國88年10月8 日假釋出監。復因施用
    毒品案件，經本院以89年度板簡字第1898號判處有期徒刑6
    月確定；因竊盜案件，經臺灣嘉義地方法院以90年度易字第
    479 號判處有期徒刑2 年確定，該二案所處之刑，嗣經臺灣
    嘉義地方法院以91年度聲字第184 號裁定應執行有期徒刑2
    年5 月確定，經與上開假釋經撤銷後之殘刑9 月8 日接續執
    行，於93年6 月15日假釋出監，迄於93年6 月28日期滿未經
    撤銷，以已執行論。
二、甲○○另因施用毒品案件，經本院以87年度毒聲字第2935號
    裁定送觀察、勒戒後，認無繼續施用傾向，於執行完畢後釋
    放，並由臺灣板橋地方法院檢察署檢察官以87年度偵字第88
    14號為不起訴處分確定。復因施用毒品案件，經本院以89年
    度毒聲字第5304號裁定送觀察、勒戒後，認有繼續施用傾向
    ，經本院以89年度毒聲字第5518號裁定送強制戒治，嗣因評
    定合格，經本院以90年度毒聲字第1019號裁定停止強制戒治
    ，所餘期間付保護管束，迄於90年9 月24日期滿未經撤銷，
    視為強制戒治執行完畢（該案另由檢察官依法訴追，經本院
    以89年度板簡字第1898號判處有期徒刑6 月確定，詳前項所
    述）。又於上開強制戒治執行完畢後5 年以內，迭犯施用毒
    品案件，分別經本院以95年度簡字第274 號判處有期徒刑6
    月確定（已於95年8 月31日易科罰金執行完畢）、以96年度
    簡字第26號判處有期刑6 月確定（嗣經本院以96年度聲減字
    第989 號裁定減為有期徒刑3 月）、以96年度簡上字第350
    號判處有期徒刑1 年，減為有期徒刑6 月確定。
三、詎甲○○仍不知悔改，基於施用第一級毒品海洛因、第二級
    毒品甲基安非他命（起訴書略稱為安非他命）之犯意，分別
    於96年3 月20日12時許（起訴書泛載為96年3 月20日為警採
    尿前回溯26小時內某時）、同日7 時許，均在其位於臺北縣
    中和市○○街87之1 號住處，以將海洛因摻入香煙內點燃後
    吸食煙氣、將甲基安非他命置入吸食器之玻璃球內燒烤後吸
    聞所生煙霧之方法，施用第一級毒品海洛因、第二級毒品甲
    基安非他命各1 次。嗣因甲○○另案通緝，為警於96年3 月
    20日19時許，在其上址住處前查獲，經警採集其尿液檢體送
    驗結果，呈嗎啡及甲基安非他命之陽性反應，始悉上情。
四、案經臺北市政府警察局中山分局報請臺灣板橋地方法院檢察
    署檢察官偵查起訴。本院於準備程序進行中，被告就被訴事
    實為有罪之陳述，經告知被告簡式審判程序之旨，並聽取當
    事人之意見後，裁定由受命法官獨任進行簡式審判程序。
    理  由
一、上揭事實，業據被告甲○○於本院審理時坦承不諱，且被告
    為警查獲後，經採集其尿液檢體送驗結果，呈嗎啡及甲基安
    非他命之陽性反應，此有臺北市政府警察局偵辦毒品案件尿
    液檢體委驗單、臺灣尖端先進生技醫藥股份有限公司96年3
    月28日濫用藥物檢驗報告各1 紙附卷可稽。查海洛因經注射
    或吸入人體後，約80% 於24小時內自尿中排出，一般而言，
    尿液中能否驗出嗎啡陽性反應與其投與量、投與途徑、採尿
    時間、個人體質及檢測方法之靈敏度有關，國外曾有文獻報
    導注射6 毫克之海洛因鹽酸鹽，其代謝物嗎啡之平均可檢出
    時限約為26小時；又甲基安非他命經口服投與後約70 %於24
    小時內自尿中排出，約90% 於96小時內自尿中排出，由於甲
    基安非他命成分之檢出與其投與方式、投與量、個人體質、
    採尿時間與檢測儀器之精密度等諸多因素有關，因此僅憑尿
    液中呈安非他命陽性反應，並無法確實推算吸食時間距採集
    時間之長短，惟依上述資料推斷，最長可能不會超過4 日，
    均經行政院衛生署藥物食品檢驗局分別以81年9 月8 日（81
    ）藥檢壹字第8114885 號、81年2 月8 日（81）藥檢一字第
    001156號函述綦詳，為本院承辦毒品案件職務上所已知。是
    被告上開採尿送驗結果，既呈嗎啡及甲基安非他命之陽性反
    應，顯見被告自白與事實相符。
二、按毒品危害防制條例於92年7 月9 日修正公布，自93年1 月
    9 日施行，其中第20條、第23條將施用毒品之刑事處遇程序
    ，區分為「初犯」及「5 年內再犯」、「5 年後再犯」。依
    其立法理由之說明：「初犯」，經觀察、勒戒或強制戒治後
    ，應為不起訴處分或不付審理之裁定；經觀察、勒戒或強制
    戒治執行完畢釋放後，「5 年內再犯」者，因其再犯率甚高
    ，原實施之觀察、勒戒及強制戒治既已無法收其實效，爰依
    法追訴或裁定交付審理。至於經觀察、勒戒或強制戒治執行
    完畢釋放後，「5 年後再犯」者，前所實施之觀察、勒戒或
    強制戒治已足以遮斷其施用毒品之毒癮，為期自新及協助其
    斷除毒癮，仍適用「初犯」規定，先經觀察、勒戒或強制戒
    治之程序。從而依修正後之規定，僅限於「初犯」及「5 年
    後再犯」二種情形，始應先經觀察、勒戒或強制戒治程序。
    倘被告於5 年內已再犯，經依法追訴處罰，縱其第3 次（或
    第3 次以上）再度施用毒品之時間，在初犯經觀察、勒戒或
    強制戒治執行完畢釋放5 年以後，已不合於「5 年後再犯」
    之規定，且因已於「5 年內再犯」，顯見其再犯率甚高，原
    實施觀察、勒戒或強制戒治，已無法收其實效，即應依該條
    例第10條處罰（最高法院95年第7 次刑事庭會議決定參照）
    。查被告有上揭事實欄第二項所示之觀察、勒戒、強制戒治
    及科刑處罰紀錄，有刑案資料查註紀錄表、臺灣高等法院被
    告前案紀錄表可憑。被告於90年9 月24日執行強制戒治期滿
    後，5 年以內開始迭犯施用毒品罪，分別經本院以95年度簡
    字第274 號判處有期徒刑6 月確定（已於95年8 月31日易科
    罰金執行完畢）、以96年度簡字第26號判處有期刑6 月確定
    （嗣經本院以96年度聲減字第989 號裁定減為有期徒刑3 月
    ）、以96年度簡上字第350 號判處有期徒刑1 年，減為有期
    徒刑6 月確定，故縱被告於本案再度施用毒品之時間，係在
    強制戒治執行完畢5 年以後，揆諸前揭說明，仍應依毒品危
    害防制條例第10條規定處罰。綜上所述，本案事證明確，被
    告犯行堪予認定，應依法論科。
三、按海洛因、甲基安非他命分別係屬毒品危害防制條例第2 條
    第2 項第1 款、第2 款所定之第一級、第二級毒品。是核被
    告所為，係犯毒品危害防制條例第10條第1 項之施用第一級
    毒品罪及同條第2 項之施用第二級毒品罪。其持有第一級毒
    品海洛因、第二級毒品甲基安非他命之低度行為，各為施用
    之高度行為所吸收，均不另論罪。所犯上開二罪，犯意各別
    ，行為互殊，應予分論併罰。又被告曾受如上揭事實欄第一
    、二項所示之有期徒刑執行完畢，此有臺灣高等法院被告前
    案紀錄表附卷可稽，其於受有期徒刑之執行完畢後，5 年以
    內故意再犯本件有期徒刑以上之上開二罪，均為累犯，應依
    刑法第47條第1 項規定加重其刑。爰審酌被告前因施用毒品
    ，曾受觀察、勒戒及強制戒治之執行完畢，獲有不起訴處分
    之寬典，並經論罪科刑，且有執行完畢之紀錄，仍不思根絕
    毒癮，再次漠視法令而犯本罪，非但戕害自我身心健康，對
    於社會風氣、治安亦潛有相當危害，兼衡其犯罪之動機、目
    的、手段及犯後坦承犯行態度尚佳等一切情狀，分別量處如
    主文所示之刑，以示懲儆。
四、本件被告犯上開二罪之時間均係於96年4 月24日以前，合於
    中華民國九十六年罪犯減刑條例所定之減刑條件，爰均依該
    條例規定減刑之，並於減刑後，定其應執行之刑。
據上論斷，應依刑事訴訟法第273 條之1 第1 項、第299 條第1
項前段，毒品危害防制條例第10條第1 項、第2 項，刑法第11條
前段、第47條第1 項、第51條第5 款，中華民國九十六年罪犯減
刑條例第2 條第1 項第3 款、第7 條、第10條第1 項，判決如主
文。
本案經檢察官謝岳龍到庭執行職務。
中　　華　　民　　國　　96　　年　　9 　　月　　19　　日
                  刑事第十五庭　法　官　朱嘉川
以上正本證明與原本無異。
如不服本判決，應於判決送達後10日內，向本院提出上訴狀。
                                書記官　陳聖儒
中　　華　　民　　國　　96　　年　　9 　　月　　21　　日
附錄本案論罪科刑法條全文：
毒品危害防制條例第10條：
施用第一級毒品者，處6 月以上5 年以下有期徒刑。
施用第二級毒品者，處3 年以下有期徒刑。
